【裁判字號】    98,上訴,993
【裁判日期】    981222
【裁判案由】    毒品危害防制條例
【裁判全文】
臺灣高等法院臺南分院刑事判決         98年度上訴字第993號
上  訴  人
即  被  告  甲○○
                   （現於臺灣臺南監獄臺南分監執行中）
選任辯護人  扶助律師  邱銘
上列上訴人因違反毒品危害防制條例案件，不服臺灣臺南地方法
院98年度訴字第711號中華民國98年8月28日第一審判決（起訴案
號：臺灣臺南地方法院檢察署98年度營偵字第497號），提起上
訴，本院判決如下：
    主  文
原判決撤銷。
甲○○販賣第一級毒品，未遂，累犯，處有期徒刑陸年；扣案之
海洛因貳包（合計淨重零點柒公克），均沒收銷燬之。
    事  實
一、甲○○前於民國（下同）94年間，因詐欺案件，經原審法院
    以94年度簡字第2924號判決有期徒刑3月確定；又於94年間
    因施用毒品案件，經原審法院以94年度訴字第1542號判決有
    期徒刑9月確定；另於95年間，因施用毒品案件，經原審法
    院以95年度訴字第908號判決有期徒刑10月確定；甲○○再
    於96年間，因詐欺案件，經原審法院以96年度簡字第1738號
    判決有期徒刑4月確定；嗣上述有期徒刑均經減刑為有期徒
    刑1月15日、有期徒刑4月15日、有期徒刑5月、有期徒刑2月
    ，上述有期徒刑，並均已於96年7月16日執行完畢。
二、詎甲○○仍不知警惕，於有期徒刑執行完畢後5年內，於98
    年3月21日中午某時，在台南縣東山鄉某雜貨店，向某姓名
    、年籍均不詳之男子，以每包新台幣（以下同）700元之對
    價，購入第一級毒品海洛因5包，欲以為供自己施用，而後
    甲○○分別於98年3月21日13時許、同日（21日）下午某時
    及同日（21日）23時許，各施用1次海洛因（施用部分經檢
    察官另行處理），尚剩餘海洛因2包未施用，甲○○竟心生
    販賣其所持有之海洛因，換取現金使用之意思，明知海洛因
    係毒品危害防制條例第2條第2項第1款所規定之第一級毒品
    ，非經許可，不得販賣，竟仍基於販賣第一級毒品海洛因營
    利之意圖，欲以每包800元之對價，出售其持有之海洛因1包
    ，又因甲○○前在行政院衛生署新營醫院（下稱：署立新營
    醫院，位在臺南縣新營市○○街73號）從事美沙酮替代療法
    ，知悉該處有從事替代療法之病患出入，容易兜售海洛因，
    乃於翌日之98年3月22日11時許，前往署立新營醫院，甲○
    ○見胡兆容在署立新營醫院接受毒品戒癮治療完畢，甲○○
    乃在署立新營醫院門口，詢問胡兆容有無仍在施用毒品，並
    打開皮夾，出示存放於皮夾內以夾鏈袋包裝之海洛因予胡兆
    容觀看，著手於販賣海洛因之行為，而因胡兆容告知甲○○
    其已經沒有在用海洛因，甲○○仍持續基於販賣海洛因之犯
    意，留下其聯絡電話00-0000000號，並告知胡兆容，如有需
    要可以電話連絡；嗣胡兆容返家後，乃告知熟識之管區警員
    徐啟炫，有關甲○○向其兜售海洛因乙事，警員徐啟炫乃請
    胡兆容以電話連絡甲○○，與甲○○約定於同日（22日）13
    時許在署立新營醫院交易，甲○○於接獲胡兆容之電話聯絡
    後，仍承續上述販賣第一級毒品海洛因之同一犯意，於當日
    （22日）13時許，攜帶上開海洛因毒品2包，赴署立新營醫
    院與胡兆容見面，甲○○與胡兆容見面後，甲○○即詢問胡
    兆容要多少數量毒品，而於甲○○與胡兆容交談中，甲○○
    尚未交付海洛因予胡兆容之際，即為在場埋伏員警張金全、
    鄭吉祥、徐啟炫查獲而未遂，警員並當場並扣得甲○○所持
    有之海洛因2包（合計淨重0.37公克）。
三、案經臺南縣警察局新營分局報告臺南地方法院檢察署檢察官
    偵查起訴。
    理  由
壹、證據能力部分：
    被告以外之人於審判外之陳述，經當事人於審判程序同意作
    為證據，法院審酌該言詞陳述或書面陳述作成時之情況，認
    為適當者，亦得為證據；又當事人、代理人或辯護人於法院
    調查證據時，知有第159條第1項不得為證據之情形，而未於
    言詞辯論終結前聲明異議者，視為有前項之同意。刑事訴訟
    法第159條之5第1項、第2項亦有規定。查被告及辯護人就檢
    察官所提出證據方法之證據能力並不爭執，另被告及辯護人
    於本案言詞辯論終結前，亦未爭執其證據能力，本院審酌該
    言詞陳述或書面陳述作成時之情況，均經其簽名，而無違法
    或不當情事，認為適當，復經本院於審判期日就上開證據依
    法進行調查、辯論，依法應有證據能力，先予敘明。
貳、實體部分：
一、被告甲○○於本院審理時已坦承上開犯行（本院卷第80-81
    頁），又被告曾於98年3月21日中午某時，在台南縣東山鄉
    某雜貨店，向某姓名、年籍均不詳之男子，以每包700元之
    對價，購入第一級毒品海洛因5包，而後分別於98年3月21日
    13時許、同日下午某時及同日23時許，各施用1次海洛因，
    尚剩餘海洛因2包未施用，被告欲以每包800元，出售其持有
    之海洛因1包，換取現金，而後於98年3月22日11時許前往署
    立新營醫院，並在署立新營醫院門口，詢問胡兆容有無仍在
    施用毒品，並出示海洛因予胡兆容，胡兆容回答沒有帶錢，
    下午再看看，被告曾留下聯絡電話予胡兆容，並告知如果有
    需要，可以電話連絡，事後同日下午被告與胡兆容約定在署
    立新營醫院見面交易，為警方在同日13時25分許在署立新營
    醫院內查獲，並當場扣得被告身上攜帶之毒品海洛因2包之
    事實，復據被告於警詢、偵查中及原審訊問時自白在卷。另
    被告曾於98年3月22日11時許前往署立新營醫院，並在署立
    新營醫院門口，詢問胡兆容有無仍在施用毒品，並打開皮夾
    ，出示存放於皮夾內以夾鏈袋包裝之海洛因予胡兆容觀看，
    於胡兆容回答未施用毒品後，被告曾留下其聯絡電話00-000
    0000號，並告知胡兆容，如有需要可以電話連絡，而後胡兆
    容返家後，胡兆容告知其熟識之管區警員徐啟炫上述情事，
    警員徐啟炫乃請胡兆容以電話連絡被告，與被告約定於同日
    13時許在署立新營醫院見面，被告於接獲胡兆容之電話聯絡
    後，於當日13時許赴署立新營醫院與胡兆容見面，被告與胡
    兆容見面後，被告曾詢問胡兆容要多少數量毒品，被告與胡
    兆容交談時而尚未交付海洛因予胡兆容之際，即為在場埋伏
    員警張金全、鄭吉祥、徐啟炫查獲，並當場扣得被告所持有
    之海洛因2包（合計淨重0.37公克）之情，亦有證人胡兆容
    、張金全於原審審理中到庭證述在卷（原審193-203頁），
    並有扣案毒品海洛因2包可據，及扣押物品目錄表1紙（警卷
    第13-16頁）、現場照片3張（警卷第18-19頁）、現場監視
    錄影帶照片4張（原審卷第183-184頁）、毒品初步鑑驗報告
    單1份（警卷20頁）、法務部調查局98年4月29日濫用藥物實
    驗室鑑定書1份（原審卷第179頁）在卷可稽。
二、本件被告販賣第一級毒品未遂之事實，已經被告於本院自白
    ，核與證人胡兆容、張金全之證詞相符，且又有扣案海洛因
    2包在卷可稽，已足佐證被告自白屬實，本件事證明確，被
    告犯行洵堪認定。
三、論罪科刑：
（一）毒品危害防制條例之新舊法比較：
      按被告行為後，毒品危害防制條例第4條第1項及第17條第
      2項，業於98年5月20日修正公布，並已施行生效。次按，
      最高法院95年5月23日刑事庭第八次會議決議，關於法律
      變更之比較適用原則，於比較時應就罪刑有關之共犯、未
      遂犯、想像競合犯、牽連犯、連續犯、結合犯，以及累犯
      加重、自首減輕暨其他法定加減原因（如身分加減）與加
      減比例等一切情形，本於統一性及整體性原則，綜其全部
      罪刑之結果而為比較。查被告行為後毒品危害防制條例第
      4條第1項：修正前規定：「製造、運輸、販賣第一級毒品
      者，處死刑或無期徒刑，得併科新臺幣一千萬元以下罰金
      」，修正後為：「製造、運輸、販賣第一級毒品者，處死
      刑或無期徒刑，得併科新臺幣二千萬元以下罰金」，其併
      科罰金之法定刑，由新台幣一千萬元，提高為二千萬元；
      該條例第17條：修正前規定：「犯第四條第一項至第四項
      、第五條第一項至第四項前段、第六條第一項至第四項、
      第七條第一項至第四項、第八條第一項至第四項、第十條
      或第十一條第一項、第二項之罪，供出毒品來源，因而破
      獲者，得減輕其刑」，修正後增訂第2項規定：「犯第四
      條至第八條之罪於偵查及審判中均自白者，減輕其刑」。
      上開修正前、後規定，依刑法第2條第1項規定，及前揭最
      高法院決議意旨，綜其全部罪刑為新舊法比較之結果，雖
      該條例4條第1項之併科罰金法定刑已提高，然仍以「修正
      後」增定之第17條第2項減輕其刑規定，對被告更為有利
      ，則本案應全部一體適用「修正後」之毒品危害防治條例
      論處。
（二）查被告遭查獲當時，雖已著手於販賣第一級毒品海洛因行
      為之要約行為，然因尚未交付毒品海洛因予證人胡兆容，
      其行為尚屬未遂階段，是核被告所為，係犯修正後毒品危
      害防制條例第4條第1項、第6項之販賣第一級毒品未遂罪
      ，並應依刑法第25條第2項規定，按既遂犯之刑減輕之；
      被告販賣第一級毒品前持有第一級毒品之低度行為，為販
      賣之高度行為所吸收，不另論罪；被告於98年3月22日11
      時許向證人胡兆容所為之販賣海洛因毒品之要約行為，於
      同日13時許向證人胡兆容所為之販賣第一級毒品要約行為
      ，其販賣對象既屬同一，行為又具有延續性，乃屬一行為
      之接續，僅成立一罪，附此說明。
（三）又被告於警詢及檢察官偵查時，均自白前揭販賣第一級毒
      品犯行（警卷第7頁、偵查卷第9頁），於本院審理時亦自
      白認罪（本院卷第57頁反面、第80-81頁），被告於偵查
      及審判中均自白犯行，揆上開說明，自應依修正後毒品危
      害防制條例第17條第2項規定，減輕其刑。雖被告於原審
      審理時未坦承全部犯行，惟按修正後所增訂之毒品危害防
      制條例第17條第2項減輕其刑之規定，以行為人於偵查及
      審判中均自白為要件，依其文義解釋，自以於檢察官偵查
      及法院審判中均曾自白為已足，不以於法院歷審均自白為
      必要，亦不以審理中始終自白為要件。再者，增定本條立
      法理由係為使販賣毒品等案件之刑事訴訟程序儘早確定，
      並鼓勵被告自白認罪，而對偵查及審判中均自白者，採行
      寬厚之刑事政策。是在解釋適用上，只要被告於法院審判
      中曾自白，且偵查中亦曾自白，已達被告自白犯罪及節省
      司法勞費之立法目的，更無要求被告於法院歷審均自白之
      必要。被告於本院審理時已坦承全部犯行，且於偵查中亦
      曾自白，依上開說明，自有修正後毒品危害防制條例第17
      條第2項規定之適用。
（四）按修正後毒品危害防制條例第4條第1項規定：「販賣第一
      級毒品者，處死刑或無期徒刑；處無期徒刑者，得併科新
      臺幣二千萬元以下罰金」，然同為販賣第一級毒品之人，
      其原因動機不一，犯罪情節未必盡同，或有大盤毒梟者，
      亦有中、小盤之分，甚或僅止於吸毒者友儕間為求互通有
      無之有償轉讓者亦有之，其販賣行為所造成危害社會之程
      度自屬有異，法律科處此類犯罪，所設之法定最低本刑卻
      同為「無期徒刑，得併科新臺幣二千萬元以下罰金」，不
      可謂不重；查被告雖有販賣第一級毒品之情，惟被告販賣
      之對象僅證人胡兆容1人，且販賣行為未遂，未有所得，
      且係因欲換取現金，臨時起意為之，其犯罪情節當非與大
      盤毒梟者可資等同並論，惟所觸犯法定本刑係死刑、無期
      徒刑之重罪，誠屬情輕法重，依毒品危害防制條例第4條
      第1項、第6項之規定，就被告所犯販賣第一級毒品海洛因
      之未遂犯行，及依同條例第17條第2項偵審中均自白犯罪
      減輕其刑規定，論處法定最低本刑，仍嫌過重，是以，被
      告販賣第一級毒品之未遂犯行，衡情尚有可憫恕之處，爰
      依刑法第59條及第60條之規定，就被告所為販賣第一級毒
      品海洛因未遂犯行，酌減輕其法定刑，並依法遞減其刑。
（五）另被告前於94年間，因詐欺案件，經原審法院以94年度簡
      字第924號判決有期徒刑3月確定；又於94年間因施用毒品
      案件，經原審法院以94年度訴字第1542號判決有期徒刑9
      月確定；另於95年間，因施用毒品案件，經原審法院以95
      年度訴字第908號判決有期徒刑10月確定；甲○○再於96
      年間，因詐欺案件，經原審法院以96年度簡字第1738號判
      決有期徒刑4月確定；嗣上述有期徒刑均經減刑為有期徒
      刑1月15日、有期徒刑4月15日、有期徒刑5月、有期徒刑2
      月，上述有期徒刑，並均已於96年7月16日執行完畢，有
      臺灣高等法院被告前案紀錄表1份在卷可稽，被告於前述
      有期徒刑執行完畢5年內，再犯本件販賣毒品未遂犯行，
      為累犯，應依刑法第47條第1項規定，就併科罰金法定刑
      部分酌加重其刑，並與前述減輕其刑部分，依法先加後減
      ，至死刑、無期徒刑法定刑部分依法不得加重，僅依法減
      輕其刑。
四、撤銷改判理由：
    原審予被告論罪科刑，固非無見。惟查，原審未比較新舊法
    適用修正後毒品危害防制條例第17條第2項規定，減輕其刑
    ，尚有違誤，上訴人即被告據以提起上訴，為有理由，自應
    由本院撤銷改判。爰審酌被告無視政府推動之禁毒政策，竟
    販賣海洛因，戕害國民身心健康，並破壞社會治安，所為誠
    屬不該，然其販賣毒品次數僅一次、數量不多、金額不大，
    危害社會程度不大、被告智識程度、生活狀況及犯後坦承態
    度等一切情狀，量處有期徒刑六年；扣案之第一級毒品海洛
    因2包（合計淨重0.37公克），應依毒品危害防制條例第18
    條第1項前段規定沒收銷燬之。
據上論斷，應依刑事訴訟法第369條第1項前段、第364條、第299
條第1項，修正後毒品危害防制條例第4條第1項、第6項、第17條
第2項、第18條第1項前段，刑法第2條第1項、第11條、第25條第
2項、第59條、第60條、第47條第1項，判決如主文。
本案經檢察官謝錫和到庭執行職務。
中    華    民    國    98    年    12    月    22    日
                  刑事第三庭    審判長法  官  陳義仲
                                      法  官  楊清安
                                      法  官  宋明中
以上正本證明與原本無異。
如不服本判決應於收受送達後10日內向本院提出上訴書狀，其未
敘述上訴理由者，並得於提起上訴後10日內向本院補提理由書（
均須按他造當事人之人數附繕本）「切勿逕送上級法院」。
                                      書記官  王薇潔
中    華    民    國    98    年    12    月    24    日
附錄本案論罪科刑法條全文
毒品危害防制條例第4條
製造、運輸、販賣第一級毒品者，處死刑或無期徒刑；處無期徒
刑者，得併科新臺幣二千萬元以下罰金。
製造、運輸、販賣第二級毒品者，處無期徒刑或7年以上有期徒
刑，得併科新臺幣一千萬元以下罰金。
製造、運輸、販賣第三級毒品者，處5年以上有期徒刑，得併科
新臺幣七百萬元以下罰金。
製造、運輸、販賣第四級毒品者，處3年以上10年以下有期徒刑
，得併科新臺幣3百萬元以下罰金。
製造、運輸、販賣專供製造或施用毒品之器具者，處1年以上7年
以下有期徒刑，得併科新臺幣1百萬元以下罰金。
前五項之未遂犯罰之。


司法院資訊處製作；財團法人民間司法改革基金會備份。
